---
title: "R Notebook"
output: html_notebook
---


1. DESEMPLEO

EXTRACICÓN DE BASE DE DATOS :
```{r}
library(htmltab) #para scraping
library(jsonlite) #para extraer datos del API
library(stringr) #para limpieza de columnas (extracción de numeros, particiones)
library(readr)   #para extraer un único numero de la columna


library(rio)
library(cluster)
library(plyr) # para funcion "each"
library(psych) #para hacer tablas comparadas
library(knitr) #para generar tablas html
library(kableExtra) #para generar tablas html
library(factoextra) #visualización de clusters
library(ggrepel) #para que las etiquetas de los graficos no se superpongan
library(dplyr)

link_desempleo = "https://tradingeconomics.com/country-list/unemployment-rate"
linkPath_desempleo='//*[@id="ctl00_ContentPlaceHolder1_ctl01_UpdatePanel1"]/div/div[2]/table'


desempleo = htmltab(doc = link_desempleo, 
                which =linkPath_desempleo)
str(desempleo)
```
ELIMINANDO COLUMNAS INNECESARIAS:
```{r}
desempleo = desempleo[,c(1,3)]
names(desempleo) = c("Country", "desempleo")
```



2. INVERSIÓN EN SALUD:

EXTRACICÓN DE BASE DE DATOS:
```{r}

salud <- import("https://github.com/isabelpdlc/DataEstadII/raw/master/salud_datasucia.csv")
str(salud)
summary(salud)

```
CAMBIANDO EL NOMBRE DE LAS VARIABLES:
```{r}
names(salud)[names(salud)=='V1']='Country'
str(salud$Country)
names(salud)[names(salud)=='Current health expenditure (CHE) as percentage of gross domestic product (GDP) (%)']='CHE_GDP'
```
ELIMINANDO COLUMNAS INNECESARIAS:
```{r}
salud=salud[,-c(3:19)]

```
ELIMINANDO ROW INNECESARIA:
```{r}
salud=salud[-1, ]
```
CAMBIO DE NOMBRES DE PAÍSES:
```{r}
salud$Country=gsub("(Plurinational State of)","",salud$Country)
salud$Country=gsub('(Islamic Republic of)',"",salud$Country)
salud$Country=gsub("(Federated States of)","",salud$Country)
salud$Country=gsub("(Bolivarian Republic of)","",salud$Country)
salud$Country=gsub("\\(|\\)","",salud$Country)
salud$Country=gsub("Bolivia ","Bolivia",salud$Country)
salud$Country=gsub('Iran ',"Iran",salud$Country)
salud$Country=gsub('Czechia',"Czech Republic",salud$Country)
desempleo$Country=gsub('Guinea Bissau',"Guinea-Bissau",desempleo$Country)


salud$Country=gsub("Brunei Darussalam","Brunei",salud$Country)
salud$Country=gsub("Cabo Verde","Cape Verde",salud$Country)
salud$Country=gsub("Côte d'Ivoire","Ivory Coast",salud$Country)
salud$Country=gsub("Lao People's Democratic Republic","Laos",salud$Country)
salud$Country=gsub("Republic of Korea","South Korea",salud$Country)
salud$Country=gsub("Republic of Moldova","Moldova",salud$Country)
salud$Country=gsub("Republic of North Macedonia","Macedonia",salud$Country)
salud$Country=gsub("Russian Federation","Russia",salud$Country)
salud$Country=gsub("Syrian Arab Republic","Syria",salud$Country)
salud$Country=gsub("Timor-Leste","East Timor",salud$Country)
salud$Country=gsub("United Kingdom of Great Britain and Northern Ireland","United Kingdom",salud$Country)
salud$Country=gsub("United Republic of Tanzania","Tanzania",salud$Country)
salud$Country=gsub("Viet Nam","Vietnam",salud$Country)
```



3. MERGE:

```{r}
names(desempleo)
names(salud)
#entonces le pedimos que nos fusione las datas en base a la variable común: país
baseds=merge(salud,desempleo,by.x='Country', by.y='Country') 
head(baseds)
```
VERSIÓN SIN ELIMINAR OBSERVACIONES:
```{r}
base_ds=merge(salud,desempleo,all.x=T,all.y=T) #nos aseguramos de incluir todos nuestros casos
#esto signfica que estamos pidiendo que "todos los valores de X sean incluidos" y también "todos los valores de y". Presupone que la primera columna será la columna guía
head(base_ds)
```
VERIFICANDO VALORES DUPLICADOS:
```{r}
base_ds[duplicated(base_ds$Country),]
```
FILAS INCOMPLETAS
```{r}
base_ds[!complete.cases(base_ds),] #para verificar si hay casos en una base de datos que no hay en la otra
```
BUSCANDO CASOS QUE NO DEBEN ESTAR INCLUIDOS:
```{r}
?grep
base_ds[grep("World|Euro",base_ds$Country),]
```
ELIMINANDO ROWS INNECESARIAS:
```{r}
base_ds=base_ds[-grep("World|Euro",base_ds$Country),]
```

CAMBIANDO VARIABLES A NUMÉRICAS:
```{r}
desempleo$desempleo=as.numeric(desempleo$desempleo)
salud$CHE_GDP=as.numeric(salud$CHE_GDP)
```

PASAR DATA A GITHUB:
```{r}
write.csv(base_ds,"base_desempleo-salud.csv", row.names = F)
```

